臺灣嘉義地方法院民事判決　九十三年重訴字第一○○號
　　原　　　告　　庚○○
　　訴訟代理人　　乙○○
　　兼訴訟代理人　丁○○
　　原　　　告　　戊○○
　　　　　　　　　己○○
　　　　　　　　　辛○○
　　被　　　告　　甲○○
　　訴訟代理人　　丙○○
右當事人間請求損害賠償事件，於中華民國九十四年一月六日經言詞辯論終結，本院
判決如左：
    主      文
被告應給付原告丁○○新台幣拾陸萬貳仟壹佰貳拾陸元，及自民國九十三年六月十
日起至清償日止按年息百分之五計算之利息。
原告其餘之訴駁回。
訴訟費用由被告負擔二十分之一，餘由原告負擔。
本判決原告丁○○勝訴部分得為假執行，但被告如於執行標的物拍定、變賣或物之交
付前，以新台幣拾陸萬貳仟壹佰貳拾陸元為原告預供擔保後，得免為假執行。
原告其餘假執行之聲請駁回。
    事實及理由
壹、原告己○○、戊○○經通知，未於言詞辯論期日到場，核無民事訴訟法第三百八
    十六條所列各款情形，爰依被告聲請，由其一造辯論而為判決。
貳、按訴狀送達後，原告不得將原訴變更或追加他訴，但擴張或減縮應受判決事項之
    聲明者，不在此限，民事訴訟法第二百五十五條第一項第三款定有明文。本件原
    告丁○○起訴時原聲明：請求被告應給付原告丁○○新台幣（下同）三百六十三
    萬八千三百三十七元及自起訴狀繕本送達翌日起至清償日止，按年息百分之五計
    算之利息；嗣於訴訟進行中，減縮訴之聲明為：請求被告應給付原告丁○○三百
    六十一萬八千三百三十七元及自起訴狀繕本送達翌日起至清償日止，按年息百分
    之五計算之利息，經核與法尚無不合，應予准許，合先敘明。
參、原告主張：
一、被告甲○○於民國九十二年五月二十六日下午六時，駕駛車牌號碼ＫＺ－四八一
    一號自用小客車，沿嘉義縣太保市舊埤里嘉四十九線麻太路由北往南方向行駛，
    本應注意車前狀況並隨時採取必要之安全措施，且行經轉彎處與視線不清時，均
    應減速慢行，不得超速行駛，然依當時情形並無不能注意之情事，竟疏未注意車
    前狀況，貿然以時速五十公里之速度前進，於行經舊埤里五鄰六十一之五號處附
    近，適逢郭許紅棗騎乘自行車經過，被告因煞車不及而撞擊郭許紅棗之人車，致
    郭許紅棗跌落地面，因顱內出血送醫不治死亡。
二、本件被害人郭許紅棗因被告之過失不法侵害致死，依民法侵權行為規定，被告自
    應對被害人之配偶丁○○及子女戊○○、庚○○、己○○、辛○○負損害賠償責
    任。原告等五人所受損害如左：
（一）原告丁○○部分：
１、醫療費用：二千四百五十八元。
２、喪葬費用：共支出六十二萬八千九百七十五元之喪葬費用。
３、撫養費用：被害人郭許紅棗係原告丁○○之配偶，其依法應對原告負扶養義務。
    茲按內政部統計提要之台灣省簡易生命表平均餘命，原告丁○○為二十五年三月
    十八日出生，平均餘命為十二點九年及九十二年度台灣省每人每月最低生活費標
    準八千四百二十六元，於扣除中間利息後計算原告丁○○所受扶養費之損失為九
    十八萬六千九百零四元，（８４２６＊１２月＊９. ７６０５（十二點九年之霍
    夫曼係數為９. ７６０５）＝９８６９０４元）原告丁○○合計損害為三百六十
    一萬八千三百三十七元。
４、精神慰撫：原告丁○○與被害人係多年夫妻，今因被告之不法侵害，遽遭喪妻之
    痛，其受精神損害誠屬非微，爰請求精神慰撫金二百萬。
（二）原告戊○○、庚○○、己○○、辛○○部分：
　　  原告戊○○、庚○○、己○○、辛○○等四人係被害人之子女，原享有融洽之
      親子關係，今因被告之過失行為而受有喪親之精神損害，乃各請求被告賠償一
      百萬元精神慰撫金等語。並聲明：（一）被告應給付原告丁○○三百六十一萬
      元、原告戊○○、庚○○、己○○、辛○○各一百萬元，及均自起訴狀繕本送
      達翌日起至清償日止按年息百分之五計算之利息；（二）訴訟費用由被告負擔
      ；（三）願供擔保請准宣告假執行。
肆、被告則抗辯：
一、本件車禍之發生，被害人郭許紅棗為肇事主因，應負主要過失責任，被告為肇事
    次因，應負百分之三十責任，原告分別為被害人郭許紅棗之夫、子女，係間接被
    害人，自應繼承直接被害人之過失，而有過失相抵之適用。
二、就原告丁○○部分，同意其請求醫療費用二千四百五十八元、喪葬費用六十二萬
    八千九百七十五元，至於扶養費用，對被害人郭許紅棗有工作能力不爭執，同意
    以台灣省每人每月最低生活費標準八千四百二十六元來作為計算標準，對原告主
    張扶養費總額為九八六九零四元亦不爭執，但因原告丁○○尚有四名成年子女，
    亦為扶養義務人，故其扶養費之損害應再除以五。另精神慰撫金則以五十萬元為
    適當。
三、被告係二專畢業，名下沒有財產，每月僅有薪水二萬元，戊○○、庚○○、己○○及辛○○所請求之精神慰撫金均以五十萬元為適當。
四、原告等人就本件車禍已向財團法人汽車交通事故特別補償基金會申請補償，原告
    上開損失，扣除過失相抵，所剩金額再扣除所領取之補償金，原告已無數額可請
    求，故原告請求無理由等語。並聲明：（一）原告之訴及假執行之聲請均駁回；
    （二）訴訟費用由原告負擔；（三）如受不利之判決，願供擔保請准免為假執行
    。
伍、得心證之理由：
一、本件被告甲○○九十二年五月二十六日下午某時許駕駛車牌號碼ＫＺ—四八一一
    號自小客車，沿嘉四九線縣道由北往南方向行駛，於同日晚上七時許途經距離該
    縣道與通往嘉義縣太保市○○里○○道路之交岔路口往南約十餘公尺，速限為每
    小時五十公里，劃設黃虛線之行車分向線之直線路段時，本應注意汽車行駛時，
    駕駛人應注意車前狀況，並隨時採取必要之安全措施，而依當時天候晴、夜間無
    照明、柏油路面、無缺陷、無障礙，又無不能注意之情事，竟疏未注意郭許紅棗
    騎乘腳踏車由對向車道接近中央行車分向線之車前狀況，未採取按鳴喇叭、閃大
    燈警告或減速接近等必要安全措施，以表示欲直行而警告被害人郭許紅棗勿左轉
    進入其行向車道，猶駕車以時速約五十公里之速度前進，適郭許紅棗亦違規騎乘
    腳踏車搶先提前左轉，逆向斜穿道路欲進入前開交岔路口，甲○○所駕之自小客
    車因而煞車不及，右前側車頭部位撞及郭許紅棗所騎腳踏車之右側，致郭許紅棗
    彈起撞及甲○○所駕駛自小客車右前擋風玻璃後倒地，當場受有顱骨骨折、顱內
    出血、腦挫傷、右側第六、第七肋骨骨折等嚴重傷害，經送財團法人常庚紀念醫
    院嘉義分院急救，而於到院前死亡一情，業為被告所自承，復有嘉義縣警察局道
    路事故調查報告表、道路交通事故現場圖、常庚紀念醫院嘉義分院診斷證明書、
    現場照片四十四幀、勘驗筆錄、相驗屍體證明書及驗斷書等件附於本院九十三年
    度交易字第三五號刑事卷可按，被告並因本件過失致死之行為，經本院判處有期
    徒刑四月，並經台灣高等法院台南分院駁回上訴確定，有本院九十三年度交易字
    第三五號及該院九十三年度交上易字第四０六號刑事判決附卷可查，堪信此情為
    真實。
二、原告雖主張被告肇事之時間應為當日下午六時許，當時視線仍十分清楚云云，並
    提出常庚紀念醫院嘉義分院診斷證明書上記載被害人郭許紅棗係於下午七時送至
    醫院為證，然查，系爭車禍發生時點為九十二年五月二十六日下午七時十二分，
    有嘉義縣警察局道路事故調查報告表、道路交通事故現場圖之記載可稽，核與原
    告己○○所攜之證人陳文彬及證人江麗凰證述：事發時約晚上七點等語相符（見
    嘉義地方法院檢察署九十二年度相字第三四五號卷第六十一頁及第一百頁、本院
    刑事卷第六八頁、七八頁），而當時現場光線昏暗，視線不好一情，亦據證人陳
    文彬、證人江麗凰及證人即現場處理員警魏振利證述甚明（見嘉義地方法院檢察
    署九十二年度相字第三四五號卷第六十一頁及第一百頁、本院刑事卷第七三頁、
    七八頁），是原告之主張難認可採。
三、按因故意或過失，不法侵害他人之權利者，負損害賠償責任；而汽車、機車或其
    他非依軌道行駛之動力車輛，在使用中加損害於他人者，駕駛人應賠償因此而生
    之損害，但於防止損害之發生已盡相當之注意者，不在此限；又不法侵害他人致
    死者，對於支出醫療及增加生活上需要之費用或殯葬費之人亦應負損害賠償責任
    ，被害人對於第三人負有法定撫養義務者，加害人對於該第三人亦應負損害賠償
    責任；且不法侵害他人致死者，被害人之父母子女及配偶，雖非財產上之損害，
    亦得請求賠償相當之金額。民法第一百八十四條第一項前段、第一百九十一條之
    二、第一百九十二條第一、二項、第一百九十四條分別定有明文。查本件被告因
    其過失而致被害人郭許紅棗死亡，被告之過失行為與被害人郭許紅棗之死亡結果
    顯具有相當因果關係，揆諸前揭規定，自應對原告等負損害賠償責任，茲就原告
    請求賠償之項目分別論述如下：
（一）醫藥費部分：原告丁○○主張其支出醫療費用二千四百五十八元，為被告所不
      爭執，復據原告提出常庚紀念醫院嘉義分院醫療費用收據二紙為憑，此部分原
      告之主張自應准許。　
（二）喪葬費用部分：原告丁○○主張其共支出六十二萬八千九百七十五元之喪葬費
      用，為被告所不爭執，復據原告提出收據十三紙為憑，此部分原告之主張亦應
      准許。
（三）撫養費用部分：被害人郭許紅棗係原告丁○○之配偶，其依民法第一千一百一
      十六條之一規定應對原告丁○○負扶養義務，原告丁○○為二十五年三月十八
      日出生，依內政部統計提要之台灣省簡易生命表，其平均餘命為十二點九年，
      被告同意依據九十二年度台灣省每人每月最低生活費標準八千四百二十六元計
      算，依霍夫曼計算法扣除中間利息後，原告丁○○之扶養費用總共為九十八萬
      六千九百零四元，（8426*12月*9.7605（十二點九年之霍夫曼係數）＝986904
      元）。惟原告丁○○尚有戊○○、庚○○、己○○及辛○○四名成年子女，亦
      為扶養義務人，故其因被害人郭許紅棗死亡所生扶養費之損害應再除以五，而
      為十九萬七千三百八十一元（元以下四捨五入），原告丁○○所請求之扶養費
      在此範圍內，應予准許，逾此範圍之部分為無理由。
（四）精神慰撫金部分：本院審酌本件侵權行為之發生經過與被告為技術學院畢業，
      在文豐農產行擔任記帳工作，月薪一萬五千元，名下無任何財產；原告丁○○
      與被害人郭許紅棗結婚五十年，晚年喪偶生活孤獨，為國小畢業，之前從事農
      作，在嘉義縣太保市農會及太保郵局均有存款，有房屋一棟及土地四筆；原告
      戊○○、庚○○、己○○、辛○○均為被害人郭許紅棗之子女，原告己○○高
      中畢業，從事電腦工作，年所得四十幾萬元，已婚並育有三名子女，有三筆土
      地及房屋一棟，投資數家公司；戊○○農專夜間部畢業，家庭主婦，有房屋一
      棟及數筆投資；庚○○高中畢業，目前在大陸工作，育有二名子女，年所得約
      四、五十萬元，房屋兩棟、土地七筆；辛○○高職畢業，家庭主婦，有汽車兩
      部，以及兩造之身分、地位、經濟能力等一切情狀，認原告丁○○請求二百萬
      元之精神慰撫金尚屬過高，應以七十萬元為適當，戊○○、庚○○、己○○、
      辛○○各請求一百萬元，亦屬過高，應均以三十萬元為適當，原告等人逾此數
      額之請求，為無理由。
（五）以上原告丁○○所受損害為一百五十二萬八千八百一十四元，原告戊○○、庚○○、己○○、辛○○所受損害各為三十萬元。
四、惟按損害之發生，被害人與有過失者，法院得減輕賠償金額或免除之，民法第二
    百十七條第一項定有明文，且該條規定之目的，在謀求加害人與被害人間之公平
    ，故在裁判上法院得依職權減輕或免除之（最高法院八十五年度台上字第一七五
    六號判例參照）。原告分別為被害人郭許紅棗之夫、子女，係間接被害人，自應
    繼承直接被害人郭許紅棗之過失，而有過失相抵之適用。查本件事故係因被告疏
    未注意郭許紅棗騎乘腳踏車由對向車道接近中央行車分向線之車前狀況，及未採
    取按鳴喇叭、閃大燈警告或減速接近等必要安全措施，以警告被害人郭許紅棗勿
    左轉進入其行向車道，而被害人郭許紅棗亦違規騎乘腳踏車搶先提前左轉，逆向
    斜穿道路欲進入前開交岔路口，方導致被告甲○○煞車不及，因而發生車禍，被
    害人郭許紅棗應為肇事主因，被告則為肇事次因，本院九十三年度交易字第三五
    號及台灣高等法院台南分院九十三年度交上易字第四０六號刑事判決均同此認定
    ，是被告所稱：原告應負與有過失責任，並應減少賠償金額等語，即屬有據。本
    院審酌前揭車禍發生情形及被告發現被害人接近道路中央分隔線時，距離被害人
    尚有十公尺之遠，卻未預踩煞車，以預防事故發生一情，認被告對本件車禍之發
    生應負百分之四十過失責任，被害人郭許紅棗應負百分之六十之過失責任，爰依
    前開規定，按原告方面之過失比例，依法減輕被告應給付之賠償金額百分之六十
    ，即被告應賠償之金額為損害額之百分之四十，依此計算，原告丁○○得請求被
    告賠償之金額為六十一萬一千五百二十六元（0000000元*0.4=611526元）（元以
    下四捨五入）。原告戊○○、庚○○、己○○、辛○○得請求賠償之金額各為十
    二萬元（300000元*0.4＝120000元）。
五、末按被保險汽車發生汽車交通事故，受益人得在本法規定之保險金額內，直接向
    保險人請求給付保險金；保險人依本法規定給付之保險金，視為加害人或被保險
    人損害賠償之一部分，加害人或被保險人受賠償請求時，得扣除之，強制汽車責
    任保險法第二十八條、第三十條分別定有明文。本件被告主張原告業已依強制汽
    車責任保險法之規定向強制汽車責任保險之保險人領取保險金一百二十四萬七千
    元之事實，業據原告於本院審理時所自認（見本院九十三年十二月九日準備程序
    筆錄）），揆諸前開說明，被告自得將原告所受領之上開保險金，視為應給付賠
    償金額之一部分予以扣除，是被告此部分主張有理。又依強制汽車責任保險法第
    二條適用民法第一千一百四十四條第一款、第一千一百三十八之規定，該一百二
    十四萬七千元應依原告對被害人郭許紅棗之應繼分比例扣除，即每人扣除二十四
    萬九千四百元。經扣除後，除原告丁○○尚可向被告請求賠償三十六萬二千一百
    二十六元外，原告戊○○、庚○○、己○○、辛○○均因已受償而無損害額可向
    被告請求。從而，原告基於侵權行為之法律關係，請求被告賠償其等如聲明所受
    之損害，原告丁○○於三十六萬零二千一百二十六元，及自起訴狀繕本送達被告
    之翌日即九十三年六月十日起至清償日止，按年息百分之五計算之利息之範圍內
    ，有理由，應予准許，逾此範圍及原告戊○○、庚○○、己○○、辛○○之請求
    ，均於法無據，應予駁回。
六、綜上所述，原告依侵權行為之法律關係，請求被告給付上開金額及自起訴狀繕本
    無不合，應予准許。逾此範圍之請求為無理由，應予駁回。
陸、本判決原告勝訴部分未逾五十萬元，依民事訴訟法第三百八十九條第一項第五款
    規定，應依職權宣告假執行，惟被告陳明願供擔保，請准宣告免為假執行，經核
    與法亦無不合，爰酌定相當之擔保金額准許之；至於原告敗訴部分，其假執行之
    聲請，即失所附麗，應予駁回。
柒、本件事證已臻明確，兩造其餘攻擊、防禦方法及所提證據，核與本判決結論無影
    響，爰不逐一論列，併此敘明。
捌、據上論結，本件原告之訴為一部有理由，一部無理由，依民事訴訟法第三百八十
    五條第一項前段、第七十九條、第三百九十條第二項、第三百九十二條第二項，
    判決如主文。
中　　　華　　　民　　　國　　九十四　　年　　　一　　　月　　 二十　　 日
                                  臺灣嘉義地方法院民事第二庭
                                          審判長法官  甘大空
                                              法  官  陳琪媛
                                              法  官  黃明展
右為正本，係照原本作成。
如對本判決上訴須於判決送達後廿日內向本院提出上訴狀
中　　　華　　　民　　　國　　九十四　　年　　　一　　　月　　 二十　　 日
                                              書記官  林秀惠
